臺灣士林地方法院刑事判決
111年度易字第454號
公  訴  人  臺灣士林地方檢察署檢察官
被      告  李泯澤



上列被告因竊盜案件，經檢察官提起公訴（111年度偵緝字第48
號），本院判決如下：
    主  文
李泯澤犯結夥三人以上攜帶兇器踰越安全設備竊盜罪，處有期徒
刑陸月，如易科罰金，以新臺幣壹仟元折算壹日。未扣案之犯罪
所得銅線壹佰公尺及銅線參拾公尺與陳宗佑、史瑞仁均共同沒收
，於全部或一部不能沒收或不宜執行沒收時，與陳宗佑、史瑞仁
共同追徵其價額。
　　犯 罪 事 實
一、李泯澤與陳宗佑、史瑞仁（其2人所涉結夥三人以上攜帶兇
    器踰越安全設備竊盜犯行部分，另經本院以110年度審原簡
    字第27號判決各判處有期徒刑6月）共同意圖為自己不法之
    所有，基於結夥三人以上攜帶兇器踰越安全設備竊盜之犯意
    聯絡，於民國110年6月27日晚上10時35分許，由李泯澤駕駛
    車牌號碼000-0000號租賃小客車（起訴書誤載為自用小客車
    ，應予更正，下稱本案車輛）搭載陳宗佑、史瑞仁，一同前
    往址設臺北市○○區○○路0段0號對面之皇翔建設工地（下稱本
    案工地），並趁該處無人看管之際，由李泯澤待在該處負責
    把風，史瑞仁則持自備之客觀上足以傷害人之身體，可供作
    兇器使用之鯉魚鉗1支（未扣案），鬆開本案工地鐵皮圍籬
    ，並拆卸部分工地鐵皮等安全設備後，與陳宗佑踰越進入本
    案工地內，竊取由潘柏融管理而放置在該工地地下1樓之100
    公尺銅線及30公尺銅線（價值共計新臺幣【下同】4萬7874
    元），惟因竊取之銅線重量過重，史瑞仁與陳宗佑遂先將部
    分100公尺及30公尺銅線搬運至本案車輛後車廂內，再由李
    泯澤駕駛並搭載史瑞仁、陳宗佑，將上開竊得之部分銅線載
    往新北市泰山區中港西路某廢棄修車廠藏放，接著李泯澤、
    史瑞仁、陳宗佑再度駕車返回上開工地，接續由陳宗佑與史
    瑞仁進入該工地地下1樓，將剩餘之部分100公尺銅線及部分
    30公尺銅線搬運至本案車輛之後車廂內，復載往上開廢棄修
    車廠藏放，史瑞仁、陳宗佑與李泯澤3人並於110年6月28日
    上午8時許，將上開竊得之銅線變賣予不知情之某資源回收
    廠。嗣潘柏融於110年6月28日上午8時許發現上開銅線遭竊
    而報警處理，經警調閱監視器錄影畫面，始悉上情。
二、案經潘柏融訴由臺北市政府警察局大同分局報告臺灣士林地
    方檢察署檢察官偵查起訴。
    理  由
壹、證據能力部分：
　　本判決引用被告以外之人於審判外之陳述，雖屬傳聞證據，
    然檢察官及被告李泯澤於本院審理時均表示無意見、同意作
    為證據（見本院111年度易字第454號卷【下稱本院卷】第67
    至68頁），本院審酌上開證據資料作成時之情況，尚無違法
    不當及證明力明顯過低之瑕疵，認為以之作為證據應屬適當
    ，揆諸刑事訴訟法第159條之5第1項規定，均有證據能力。
    又本判決其他引用資以認定事實所憑之非供述證據，並無證
    據證明係公務員違背法定程序所取得，依刑事訴訟法第158
    條之4反面解釋，亦有證據能力。
貳、實體部分：
一、本案認定犯罪事實所憑之證據及理由：
　　上開犯罪事實，業據被告李泯澤於本院審理時坦承不諱（見
    本院卷第66、74頁），核與證人即同案被告陳宗佑、史瑞仁
    於警詢及檢察事務官詢問時、證人即告訴人潘柏融於警詢時
    之證述內容均大致相符（見臺灣士林地方檢察署110年度偵
    字第14000號卷【下稱偵卷】第45至48、65至70、79至81、1
    39至145、183至189頁），且有被告、同案被告陳宗佑、史
    瑞仁指認犯罪嫌疑人紀錄表、本案車輛詳細資料報表、本院
    110年聲搜字第397號搜索票、臺北市政府警察局大同分局搜
    索扣押筆錄（受執行人：被告；執行處所：桃園市○○區○○路
    ○段000號101號房車庫）、同案被告陳宗佑自願受搜索同意
    書、臺北市政府警察局大同分局搜索筆錄（受執行人：同案
    被告陳宗佑；執行處所：桃園市○○區○○路○段000號101號房
    車庫）、扣押物品目錄表各1份、監視器錄影畫面翻拍照片1
    8張暨監視器光碟1片（見偵卷第41至43、61至63、77至78、
    85至97、115至123頁，光碟置於偵卷光碟片存放袋內）、本
    院110年度審原簡字第27號刑事簡易判決1份在卷可參（見本
    院卷第29至39頁），足認被告上揭任意性自白與事實相符，
    堪以採信。綜上，本案事證已臻明確，被告上開竊盜犯行，
    洵堪認定，應依法論科。
二、論罪科刑：
（一）罪名：
　　　按刑法第321條第1項第3款之攜帶兇器竊盜罪，係以行為
      人攜帶兇器竊盜為其加重條件，此所謂兇器，其種類並無
      限制，凡客觀上足對人之生命、身體、安全構成威脅，具
      有危險性之兇器均屬之，且祇須行竊時攜帶此種具有危險
      性之兇器為已足，並不以攜帶之初有行兇之意圖為必要。
      次按刑法第321條第1項第2款規定將門窗、牆垣、其他安
      全設備並列，則所謂「門窗」專指門戶，應屬狹義指分隔
      住宅或建築物內外之間之出入口大門而言；所謂「牆垣」
      係指以土磚石作成者，包括住宅或建築物之牆壁，及圍繞
      房屋或其庭院土地上之圍牆；而所謂「其他安全設備」，
      指門窗牆垣以外，依通常觀念足認防盜之一切設備而言；
      又該條款所謂「毀」係指毀壞，稱「越」則指踰越或超越
      ，祇要毀壞、踰越或超越安全設備之行為使該安全設備喪
      失防閑作用，即該當於前揭規定之要件（最高法院45年度
      台上字第1443號、55年度台上字第547號判例意旨參照）
      。查本案同案被告史瑞仁行竊時所持之鯉魚鉗，既足拆卸
      工地鐵皮圍籬，足見其屬質地堅硬之物，客觀上足以對人
      之生命、身體、安全構成威脅，應認係具有危險性之兇器
      無疑。又本案工地外圍所設置之鐵皮圍籬，係供防盜所用
      ，自屬安全設備，同案被告史瑞仁以鯉魚鉗卸下部分工地
      鐵皮後，而得與同案被告陳宗佑於該卸下鐵皮圍牆之處進
      出工地行竊。是核被告所為，係犯刑法第321條第1項第2
      款、第3款、第4款之結夥三人以上攜帶兇器踰越安全設備
      竊盜罪。公訴意旨就被告此部分犯行，雖僅記載所犯法條
      為刑法第321條第1項第3款、第4款之加重竊盜罪，漏未論
      以同條項第2條之踰越安全設備之加重要件，容有未恰，
      惟此部分事實業經載明於起訴書犯罪事實欄，本院於審理
      程序時業已告知被告此部分之罪責（見本院卷第65頁），
      本院自得併予審理，又此僅係加重要件之增加，尚不生變
      更起訴法條之問題，附此敘明。
（二）被告先後駕駛本案車輛與同案被告陳宗佑、史瑞仁前往本
      案工地所為之竊盜行為，係於密切接近之時間及同地為之
      ，侵害同一法益，各行為之獨立性極為薄弱，依一般社會
      健全觀念，在時間差距上難以強行分開，應視為數個舉動
      之接續施行，合為包括之一行為予以評價，為接續犯。
（三）共犯關係：
　　　被告與同案被告陳宗佑、史瑞仁就本案加重竊盜犯行，有
      犯意聯絡及行為分擔，均為共同正犯。
（四）刑之加重事由：
　　　公訴意旨固以被告有如起訴書犯罪事實欄一所載前案科刑
      及執行情形，且於受有期徒刑之執行完畢後，5年以內故
      意再犯本案有期徒刑以上之罪，構成累犯，請求本院依刑
      法第47條第1項規定加重其刑。然除卷附之全國刑案資料
      查註表外，本案檢察官並未具體指出被告於本案犯行有何
      特別惡性及對刑罰反應力薄弱等各節，依最高法院刑事大
      法庭110年度台上大字第5660號裁定意旨，本院尚無從裁
      量本案是否因被告構成累犯而應加重其刑，爰僅將被告之
      前科紀錄列入刑法第57條第5款「犯罪行為人之品行」之
      量刑審酌事由，附此敘明。
（五）爰以行為人之責任為基礎，並審酌被告前有施用第二級毒
      品之犯罪科刑紀錄，有臺灣高等法院被告前案紀錄表1份
      附卷為憑，可見其素行不佳，竟不思悔悟以正當途徑獲取
      所需，與同案被告陳宗佑、史瑞仁共同竊取他人所有之財
      物，法治觀念偏差，缺乏尊重他人財產權之觀念，且迄今
      尚未與告訴人達成和解，以賠償告訴人本案所受損失，所
      為實有不該；惟念及被告於犯後終能坦承犯行，尚有悔悟
      之心，兼衡被告於本案之犯罪角色分工情形、犯罪動機、
      目的、手段及竊取財物價值等情節，暨其於本院審理時自
      陳高中肄業之教育程度、入監前在家照顧祖母，經濟來源
      靠先前之存款、已婚、沒有小孩、需撫養祖母及勉強維持
      之家庭生活與經濟狀況（見本院卷第74頁）等一切情狀，
      量處如主文所示之刑，並諭知易科罰金之折算標準。
三、沒收部分：
（一）按犯罪所得，屬於犯罪行為人者，沒收之；又前二項之沒
      收，於全部或一部不能沒收或不宜執行沒收時，追徵其價
      額，刑法第38條之1第1項前段、第3項分別定有明文。又
      按共同正犯之犯罪所得，沒收或追徵，應就各人所分得之
      數額分別為之；先前對共同正犯採連帶沒收犯罪所得之見
      解，已不再援用及供參考（最高法院104年第13次刑事庭
      會議決議意旨參照），此為終審機關近來一致之見解。所
      謂各人「所分得」，係指各人「對犯罪所得有事實上之處
      分權限」，法院應視具體個案之實際情形而為認定：倘若
      共同正犯各成員內部間，對於不法利得分配明確時，固應
      依各人實際分配所得沒收；然若共同正犯成員對不法所得
      並無處分權限，其他成員亦無事實上之共同處分權限者，
      自不予諭知沒收；至共同正犯各成員對於不法利得享有共
      同處分權限時，則應負共同沒收之責（最高法院104年度
      台上字第3937號判決意旨參照）。而在刑法沒收新制生效
      施行後，沒收已不具備刑罰（從刑）本質，而具有刑罰及
      保安處分以外之獨立法律效果（刑法第2條之修正立法說
      明參照），性質上屬於準不當得利之衡平措施。倘個案中
      得以明確認定共犯之實際犯罪利得，則就各人分得之數宣
      告沒收、追徵，固無疑義；惟共犯如就犯罪利得具有事實
      上之共同支配關係，且實際上難以區別各人分受之數或利
      益，為徹底落實沒收新制「任何人都不得保有犯罪所得」
      之宗旨，仍應就全部犯罪所得宣告沒收，以資適法。
（二）經查，被告與同案被告陳宗佑、史瑞仁共同竊取之100公
      尺銅線及30公尺銅線，共計價值4萬7874元等情，業據告
      訴人陳明在卷（見偵卷第80頁），該犯罪所得均未扣案，
      亦未實際合法發還予告訴人。又就此部分犯罪所得之分配
      乙節，同案被告陳宗佑、史瑞仁、被告於偵查時均供稱上
      開竊得之財物變賣後各分得5千元、被告分得7千元等語（
      見偵卷第143、187頁；臺灣士林地方檢察署111年度偵緝
      字第48號卷第51頁）；惟上開變賣後所得之價額，與告訴
      人供陳本案遭竊物品之價值間價差非小。而刑法第38條之
      1第4 項雖規定犯罪所得包括違法行為所得、其變得之物
      或財產上利益及其孳息，惟以沒收犯罪所得之立法意旨，
      係在禁止行為人因犯罪行為獲有利得及取得該利得所生之
      利得（即該利得之孳息），是如同本案之行為人將違法行
      為所得物變價為其他財物之案型，最終應沒收之所得，應
      不少於行為人因違法行為取得之原利得，亦即，在行為人
      就原利得為變價之情形下，如變價所得超過原利得，則逾
      原利得之變價額部分，自屬變得之財物，而屬應沒收之所
      得範圍；如變價所得低於原利得（即如賤價出售），行為
      人其因犯罪而獲有原利得之既存利益，並不因其就已取得
      之原利得為低價變價之自損行為而受有影響，仍應以原利
      得為其應沒收之不法利得（如不依此解釋適用，行為人無
      異可利用原利得低價轉售行為，而規避沒收所得之規定，
      藉以保有該部分差價之不法利益）。從而，因被告就本案
      變賣所得之價額與市場價值存有相當之差距，揆諸前揭說
      明，要難逕以前揭變價所得作為被告本案之犯罪所得，仍
      應以沒收被告所竊得之原物為宜。再者，因卷內事證無法
      證明被告與同案被告陳宗佑、史瑞仁共同竊取之100公尺
      銅線及30公尺銅線原物實際之分配狀況，應認享有共同處
      分權，按上說明，被告與同案被告陳宗佑、史瑞仁應負共
      同沒收之責，故此部分雖未扣案，仍應依刑法第38條之1
      第1項前段、第3項等規定，在被告此部分所犯之罪項下宣
      告與同案被告陳宗佑、史瑞仁共同沒收之，並於全部或一
      部不能沒收或不宜執行沒收時，與同案被告陳宗佑、史瑞
      仁共同追徵其價額。
據上論斷，應依刑事訴訟法第299條第1項前段，刑法第28條、第
321條1項第2款、第3款、第4款、第41條第1項前段、第38條之1 
第1項前段、第3項，刑法施行法第1條之1第1項，判決如主文。
本案經檢察官王碩志提起公訴，檢察官余秉甄到庭執行職務。
中　　華　　民　　國　　111 　年　　9 　　月　　29　　日
　　　　　　　    刑事第八庭　法  官  葛名翔
以上正本證明與原本無異。
如不服本判決應於收受送達後20日內向本院提出上訴書狀，並應
敘述具體理由。其未敘述上訴理由者，應於上訴期間屆滿後20 
日內向本院補提理由書（均須按他造當事人之人數附繕本）「切
勿逕送上級法院」。因疫情而遲誤不變期間，得向法院聲請回復
原狀。
　　　　　　　    　　　　　　書記官  鄭毓婷
中　　華　　民　　國　　111 　年　　9 　　月　　29　　日
附錄本案論罪科刑法條：
中華民國刑法第321條
犯前條第1項、第2項之罪而有下列情形之一者，處6月以上5年以
下有期徒刑，得併科50萬元以下罰金：
一、侵入住宅或有人居住之建築物、船艦或隱匿其內而犯之。
二、毀越門窗、牆垣或其他安全設備而犯之。
三、攜帶兇器而犯之。
四、結夥三人以上而犯之。
五、乘火災、水災或其他災害之際而犯之。
六、在車站、港埠、航空站或其他供水、陸、空公眾運輸之舟、
    車、航空機內而犯之。
前項之未遂犯罰之。